【裁判字號】    99,事聲,38
【裁判日期】    990603
【裁判案由】    聲明異議（消債）
【裁判全文】
臺灣嘉義地方法院民事裁定              99年度事聲字第38號
聲明異議人
即 債權 人  萬泰商業銀行股份有限公司
法定代理人  乙○○
代  理  人  郭峰
相  對  人
即 債務 人  甲○○
上列聲明異議人與相對人間就本院98年度司執消債更字第70號更
生執行事件，聲明異議人對於本院司法事務官於民國99年4 月26
日所為認可更生方案之處分聲明異議，本裁定如下：
    主  文
異議駁回。
異議費用由聲明異議人負擔。
    理  由
一、按關於更生或清算之程序，除本條例別有規定外，準用民事
    訴訟法之規定，消費者債務清理條例第15條定有明文。復按
    當事人對於司法事務官處理事件所為之終局處分，得於處分
    送達後10日之不變期間內，以書狀向司法事務官提出異議。
    司法事務官認前項異議有理由時，應另為適當之處分；認異
    議為無理由者，應送請法院裁定之。法院認第一項之異議為
    有理由時，應為適當之裁定；認異議為無理由者，應以裁定
    駁回之，民事訴訟法第240 條之4 第1 至3 項亦定有明文。
二、本件聲明異議人萬泰商業銀行股份有限公司聲明意旨略以：
    相對人即債務人陳報以種植蓮霧及打零工為業，每月所得均
    為現金收入，故無薪資證明可憑，並自陳其每月平均收入為
    新臺幣（下同）20,000元，惟相對人係民國56年次出生，正
    值壯年，如能辛勤努力工作，收入仍有增加空間，且相對人
    曾經在向聲明異議人即債權人聲請小額循環信用貸款時，自
    稱年收入為360,000元，換算每月收入達30,000 元，故原處
    分僅憑相對人片面之陳述，逕認定相對人每月收入僅有20,0
    00元，並據此認可相對人所提之更生方案，顯不合理，為此
    聲明異議等語。
三、按債務人有薪資、執行業務所得或其他固定收入，法院認更
    生方案之條件公允者，得不經債權人會議可決，逕依債務人
    之聲請或依職權以裁定認可更生方案，消費者債務清理條例
    第64條第1 項定有明文。次按消費者債務清理條例之制定，
    乃為使負債務之消費者得依本條例所定程序清理其債務，保
    障債權人之公平受償，以謀求消費者經濟生活之更生，故除
    有本條例第63條第1項、第64條第2項所定之情形外，法院得
    斟酌裁量認可更生方案。又法院逕行裁定認可更生方案前，
    應將更生方案之內容及債務人之財產及收入狀況報告書通知
    債權人，並使債權人有陳述意見之機會，惟債權人所為之陳
    述，僅供法院判斷是否逕行裁定認可更生方案之參考，並無
    拘束法院之效力。經查：
  (一)本院裁准相對人即債務人開始更生程序後，相對人提出更生
    方案，以其每月收入20,000元，扣除其每月必要生活支出9,
    941元後，所剩餘之金額10,059元中（計算式：20,000 元－
    9,941元＝10,059 元），願提列10,000元作為每月（期）更
    生還款之金額，清償期為8年（共96期），總清償金額為960
    ,000元。本院司法事務官以該更生方案係公允適當且可行，
    予以認可。
  (二)聲明異議人即債權人則主張相對人即債務人係56年次出生，
    正值壯年，收入仍有增加空間，且相對人曾經在向聲明異議
    人聲請小額循環信用貸款時，自稱每月收入達30,000元，故
    認相對人每月收入不止20,000元云云，經查相對人係租用臺
    灣省所有土地種植蓮霧及打零工為業，並無固定僱主，此為
    聲明異議人所不爭執，堪信屬實，而經查詢相對人96年度及
    97年度稅務電子閘門財產所得調件資料，相對人連續2 年所
    得均為0 元，且其名下僅有現住房屋1棟及81年出廠汽車1輛
    ，財產總額僅約133,250元等情，有上揭調件明細表2件在卷
    可憑，足認相對人財產總額不高，收入微薄，是相對人陳報
    其每月收入僅約20,000元乙情，尚堪採信。至於聲明異議人
    固主張相對人曾經在申請小額循環信用貸款時自稱每月收入
    達30,000元云云，惟衡諸常情，一般人向金融機構申請貸款
    時，通常會高報自身所得收入，以期順利取得貸款，故其申
    請貸款時所陳報之所得收入，金融機構通常會另行實際調查
    與審核，始決定是否核貸，並非全然採信貸款人之主張，然
    而本件聲明異議人除相對人自行陳報之文件外，並未提出任
    何資料以供佐證相對人每月有高於20,000元之收入，或實際
    領有其他收入而未陳報，自難僅憑聲明異議人主觀之臆測，
    逕認定相對人就所得收入有陳報不實之情形。至於相對人之
    年齡，並非其所得收入之絕對參考，尚須衡酌其知識、專業
    技能或所從事行業等情形，故聲明異議人僅憑相對人正值壯
    年，逕認其所得應不止20,000元云云，亦不足採。
  (三)綜上，相對人即債務人陳報其每月收入約為20,000元乙節，
    尚為可採，聲明異議人即債權人主張相對人年收入為360,00
    0元乙節，則非可採。而相對人主張其每月必要生活支出為9
    ,941元，尚屬維持生活所必要，又支出金額不高，並不悖於
    常情，且聲明異議人亦無反對意見，則相對人以每月收入扣
    除每月必要生活費用所剩之10,059元，提列其中10,000元作
    為更生期間每月還款金額，並將清償期自動延長為8 年，其
    清償總額為960,000元，清償成數達40.8%，足認相對人確有
    履行更生方案之誠意。是相對人之更生方案核屬公允、適當
    、可行，自應予以認可。此外，本件查無消費者債務清理條
    例第63條第1項或同條例64條第2項所定不應或不得認可更生
    方案之消極事由存在。從而，本院司法事務官逕依同條例第
    64條第1 項裁定予以認可相對人所提更生方案，並依同條例
    第62條第2 項酌定其生活限制，經核並無不合，聲明異議人
    執前詞指摘原裁定為不當，求予廢棄，為無理由，應予駁回
    。
四、依民事訴訟法第240 條之4 第3 項、第95條、第78條，裁定
    如主文。
中    華    民    國    99    年    6     月    3    日
              民事第一庭    法      官  周俞宏
上為正本係照原本作成
如不服本裁定，應於裁定送達後10日內，以書狀向本院提出抗告
，並繳納抗告費新臺幣1千元
中    華    民    國    99    年    6     月    3    日
                            書  記  官  劉怡欣

司法院資訊處製作；財團法人民間司法改革基金會備份。
